臺灣新北地方法院刑事判決
                                    111年度審易字第143號
公  訴  人  臺灣新北地方檢察署檢察官
被      告  黃巧旻





上列被告因詐欺案件，經檢察官提起公訴（110年度偵緝字第267
0號），被告於準備程序進行中就被訴事實為有罪之陳述，本院
合議庭裁定由受命法官獨任進行簡式審判程序並判決如下：
    主  文
黃巧旻幫助犯詐欺取財罪，處拘役參拾日，如易科罰金，以新臺
幣壹仟元折算壹日。
    事實及理由
一、本件犯罪事實及證據，除證據部分另補充「被告黃巧旻於本
    院準備程序及審理中之自白」外，均引用如附件起訴書之記
    載。
二、按刑法上之幫助犯，係指以幫助之意思，對於正犯資以助力
    ，而未參與實行犯罪之行為者而言（最高法院49年台上字第
    77號判例意旨參照）。是以如未參與實行犯罪構成要件之行
    為，且係出於幫助之意思提供助力，即屬幫助犯，而非共同
    正犯。查被告黃巧旻單純提供如附件起訴書所載行動電話門
    號SIM卡供人使用之行為，並不等同於向告訴人柯明忠施以
    欺罔之詐術行為，所為係參與詐欺罪構成要件以外之行為，
    且亦無證據證明被告有參與詐欺取財犯行之構成要件行為，
    或與取得上開行動電話門號SIM卡之人有詐欺取財之犯意聯
    絡，是被告提供行動電話門號SIM卡供人使用之行為，對於
    詐欺集團之成員遂行詐欺取財犯行，資以助力。核被告所為
    ，係犯刑法第30條第1 項前段、第339條第1項之幫助詐欺取
    財罪。又被告係基於幫助之意思，參與詐欺取財犯罪構成要
    件以外之行為，為幫助犯，爰依刑法第30條第2項之規定，
    按正犯之刑減輕之。
三、爰審酌被告不思以正當方式獲取所需，竟將其所有之行動電
    話門號SIM卡交付予他人，而供幫助犯罪使用，紊亂社會正
    常交易秩序，致檢警難以追緝，助長詐騙犯罪風氣，使告訴
    人蒙受詐騙損失，所為實非可取，兼衡其有幫助詐欺前科（
    見臺灣高等法院被告前案紀錄表）、小學肄業之智識程度（
    見本院卷附被告個人戶籍資料查詢結果1 紙）、家庭經濟狀
    況貧寒（見臺灣新北地方檢察署110年度偵緝字第2670號卷
    第13 頁被告調查筆錄受詢問人欄）、犯罪之目的、手段、
    目前失業、無需撫養之人、告訴人受騙之總金額為新臺幣25
    萬元、及被告犯後坦承犯行，惟尚未與告訴人達成和解及賠
    償損失等一切情狀，量處如主文所示之刑，並諭知易科罰金
    之折算標準，以資懲儆。
四、沒收部分：
    按刑法之沒收，以剝奪人民之財產權為內容，兼具一般預防
    效果保安處分性質及剝奪不法利得之類似不當得利之衡平措
    施性，係對人民基本權所為之干預，自應受法律保留原則之
    限制。倘為共同犯罪，因共同正犯相互間利用他方之行為，
    以遂行其犯意之實現，本於責任共同原則，有關犯罪所得，
    應於其本身所處主刑之後，併為沒收之諭知；然幫助犯則僅
    對犯罪構成要件以外之行為加以助力，而無共同犯罪之意思
    ，自不適用責任共同原則，對於正犯所有因犯罪所得之物，
    無庸為沒收之宣告（最高法院86年台上字第6278號判決、89
    年度台上字第6946號判決要旨參照）。查告訴人固因詐欺集
    團以本案被告之行動電話門號施以詐術，致其陷於錯誤而匯
    款至本案人頭帳戶內，然因被告本案所為係幫助犯，揆諸上
    開判決要旨，並不適用共犯間責任共同原則，是就正犯即詐
    欺集團之犯罪所得，自無庸對被告宣告沒收；且依卷內事證
    ，亦無法證明被告將本案行動電話門號SIM卡提供他人使用
    已受有報酬，自無從諭知沒收犯罪所得，併此敘明。
據上論斷，應依刑事訴訟法第273條之1第1項、第299條第1 項前
段、第310條之2、第454條第2項，判決如主文。
本案經檢察官江祐丞偵查起訴，由檢察官高智美到庭執行公訴。
中    華    民    國   111    年     3    月    10    日
                    刑事第二十三庭法  官  傅明華
上列正本證明與原本無異。
如不服本判決，應於判決送達後20日內敘明上訴理由，向本院提
出上訴狀(應附繕本)，上訴於臺灣高等法院。其未敘述上訴理由
者，應於上訴期間屆滿後20日內向本院補提理由書「切勿逕送上
級法院」。
                                  書記官  黃毓琪
中    華    民    國   111    年     3    月    10    日
附本案論罪科刑法條全文：
中華民國刑法第30條
幫助他人實行犯罪行為者，為幫助犯。雖他人不知幫助之情者，
亦同。
幫助犯之處罰，得按正犯之刑減輕之。 

中華民國刑法第339條
意圖為自己或第三人不法之所有，以詐術使人將本人或第三人之
物交付者，處5 年以下有期徒刑、拘役或科或併科50萬元以下罰
金。
以前項方法得財產上不法之利益或使第三人得之者，亦同。
前二項之未遂犯罰之。
--------------------------------------------------------
附件：
臺灣新北地方檢察署檢察官起訴書
                                   110年度偵緝字第2670號
　　被　　　告　黃巧旻　女　32歲（民國00年0月00日生）
　　　　　　　　　　　　籍設新北○○○○○○○○
　　　　　　　　　　　　送達：新北市○○區○○路0段000巷0號4樓
　　　　　　　　　　　　國民身分證統一編號：Z000000000號
上列被告因詐欺案件，業經偵查終結，認應提起公訴，茲將犯罪
事實及證據並所犯法條分敘如下：
　　　　犯罪事實
一、黃巧旻能預見將自己所申請之行動電話門號提供予他人使用
    ，可能供不法詐騙份子利用作為向他人施用詐術及逃避警方
    追緝之犯罪工具，仍基於幫助他人詐欺取財之不確定故意，
    於不詳時、地，將其於民國108年6月13日申辦之台灣大哥大
    股份有限公司預付卡行動電話門號0000000000號SIM卡交予
    真實姓名年籍不詳之詐欺集團成年成員使用。嗣該詐騙集團
    成年成員取得前開門號後，於110年3月7日17時3分許，撥打
    電話予柯明忠，自稱為其友人李天時，佯稱：欲借款云云，
    致其陷於錯誤，而於同年3月9日10時17分許、14時2分許，
    依指示匯款新臺幣（下同）15萬元、10萬元至張秀惠（所涉
    詐欺等罪嫌，另案由臺灣臺中地方檢察署檢察官為不起訴處
    分）所有之台新國際商業銀行帳號00000000000000號帳戶內
    。
二、案經柯明忠訴由臺中市政府警察局第三分局報告偵辦。
　　　　證據並所犯法條
一、證據清單及待證事實：
編號 證據名稱 待證事實 1 被告黃巧旻之供述 被告申辦0000000000門號之事實。(被告辯稱手機SIM卡遺失被盜用云云。) 2 告訴人柯明忠之指訴 詐騙集團成員以上開門號撥打電話予告訴人詐騙，告訴人將15萬元、10萬元至台新國際商業銀行帳號000-00000000000000號帳戶內之事實。 3 五股區農會匯款申請書、告訴人與詐騙集團成員之LINE對話紀錄翻拍照片 詐騙集團成員以上開門號撥打電話予告訴人詐騙，告訴人將15萬元、10萬元至台新國際商業銀行帳號00000000000000號帳戶內之事實。 4 通聯調閱查詢單 被告於108年6月13日申辦上開門號之事實。 
二、核被告所為，係犯刑法第30條第1項前段、同法第339條第1
    項之幫助詐欺取財罪嫌。被告以幫助之意思，參與構成要件
    以外之行為，為幫助犯，請依刑法第30條第2項規定，依正犯
    之刑減輕之。
三、依刑事訴訟法第251條第1項提起公訴。
　  此　致
臺灣新北地方法院
中　　華　　民　　國　 110　　年　　12　　月　　16　　日
　　　　　　　　　　　　　　　檢　察　官  江祐丞